【裁判字號】    95,訴,195
【裁判日期】    950127
【裁判案由】    強盜
【裁判全文】
臺灣板橋地方法院刑事判決               95年度訴字第195號
公  訴  人  臺灣板橋地方法院檢察署檢察官
被      告  乙○○
指定辯護人  本院公設辯護人  湯明純
上列被告因準強盜案件，經檢察官提起公訴（94年度偵字第2164
2 號），本院判決如下：
    主  文
乙○○攜帶兇器竊盜，因防護贓物、脫免逮捕，當場施以強暴，
處有期徒刑柒年貳月。扣案之剪刀壹支、背包壹個，均沒收之。
    事  實
一、乙○○前於民國89年間，因犯竊盜案件，經本院89年度板簡
    字第1647號判處罰金4,000 元，於89年11月16日繳清罰金執
    行完畢；復於91年間，因酒醉駕車之公共危險案件，經法院
    判處罰金12,000元，於91年10月24日繳清罰金執行完畢（於
    本案未構成累犯），其因積欠債務缺錢花用，竟意圖為自己
    不法之所有，於94年12月12日10時50分許，在臺北縣鶯歌鎮
    ○○○街19巷2 弄2 號郭志芳住處，見上址1 樓廚房門鎖未
    上鎖，認有機可趁，即攜帶其所有之背包1 個，及持其所有
    具客觀危險性，足以危害人之生命、身體安全，可供凶器使
    用之剪刀1 把，直接走進入屋內，逐層搜尋可竊取之財物，
    登上4 樓時，竊取蘇文君所有金項鍊3 條、金戒指12個、金
    手鍊3 條及金耳墜2 個，得手後放置入其所攜帶之上開背包
    內，正欲離去之際，因在屋內熟睡之甲○○聽聞家中豢養之
    家犬吠聲連連而驚醒，從2 樓登上3 樓察看時，在3 樓樓梯
    間遇見乙○○，甲○○即刻上前攔阻，欲防止乙○○攜贓逃
    脫及加以逮捕，此時乙○○為防護贓物、脫免逮捕，竟與甲
    ○○發生拉扯扭打，二人於纏鬥中雙雙摔落至1 樓之時，乙
    ○○更自其所攜帶之背包內取出藏放之上開剪刀，持剪刀向
    甲○○揮舞，以此方式對甲○○施以強暴。嗣經甲○○之母
    親卓淑惠趕回家中，目睹上情而報警處理，為警於當日11時
    30分許，在上址逮捕乙○○，並起獲前開金項鍊3 條、金戒
    指12個、金手鍊3 條、金耳墜2 個、背包1 只、及剪刀1 把
    。
二、案經甲○○訴由臺北縣政府警察局三峽分局報告臺灣板橋地
    方法院檢察署檢察官偵查起訴。
    理  由
一、按刑事訴訟法第159 條第1 項雖規定，被告以外之人於審判
    外之言詞或書面陳述，除法律有規定外，不得作為證據。惟
    同法第159 條之5 第1 、2 項已規定，經當事人於審判程序
      同意作為證據，法院審酌該言詞陳述或書面陳述作成時之
    情況，認為適當者，亦得為證據。當事人、代理人或辯護人
    於法院調查證據時，知有第159 條第1 項不得為證據之情形
    ，而未於言詞辯論終結前聲明異議者，視為有前項之同意（
    指同條第1 項之同意作為證據），此乃第159 條第1項 所容
    許，得作為證據之例外規定之一。經查，本案被告及檢察官
    於言詞辯論終結前，均未就所調查之證據主張有刑事訴訟法
    第159 條第1 項不得為證據之情形，是本案經調查之證據均
    有證據能力，合先敘明。
二、上揭事實，業據被告乙○○於警詢、偵查及本院審理時坦承
    不諱，核與告訴人甲○○於警詢及偵查中之指證情節相符，
    並有證人卓淑惠於警詢及偵查中證述綦詳，及扣案物品目錄
    表、贓物認領保管單各1 紙、查獲現場照片24張、扣案物品
    照片2 張、財團法人恩主公醫院乙種診斷證明書1 份存卷可
    稽，復有剪刀1 支、背包1 個扣案可資佐證。是以，被告任
    意性自白核與事實相符，應足採信。本案事證明證，被告犯
    行洵堪認定，應依法論科。
三、核被告攜帶兇器竊盜，因防護贓物、脫免逮捕，而當場施以
    強暴，所為應依刑法第329 條之規定，論以同法第330 條第
    1 項之加重強盜罪責。雖被告指定辯護人為被告辯護稱：被
    告係因經商失敗週轉不靈，致積欠銀行近百萬債務，遭催討
    債務，一時失慮而致觸法，被告原僅計劃行竊，未料為被害
    人郭志芳所發現，想要逃跑屬人之常情，被告雖以剪刀比劃
    但未傷及被害人郭志芳並遭制伏，且被告父親罹患大腸癌、
    太太為外籍新娘，在台並無工作，家中又有3 個小孩需被告
    照料，請求本院審酌被告犯案原因、情節、家庭狀況及犯後
    坦認犯行等情於客觀上似足引起一般之同情，依刑法第59條
    規定酌減其刑等語。惟按刑法第59條之酌量減輕其刑，必於
    犯罪之情狀，在客觀上足以引起一般同情，認為即予宣告法
    定低度刑期，猶嫌過重者，始有其適用，至於被告無前科，
    素行端正，子女眾多等情狀，僅可為法定刑內從輕科刑之標
    準，不得據為酌量減輕之理由，有最高法院51年台上字第89
    9 號判例可資參照。查本案被告係身強體壯之成年人，智識
    非淺，其債臺高築係因可歸於己之事由所致，其不圖循正當
    途徑與銀行商談解決債務之道，反挺而走險竊取他人財物，
    客觀上尚難認有足以引起一般人憫恕之情狀，爰審酌被告前
    曾犯竊盜、酒醉駕車之公共危險案件，有臺灣高等法院被告
    前案紀錄表在卷可稽，素行非佳，其犯罪之動機係為清償債
    務、而其犯罪手段係攜帶兇器竊盜並為防護贓物脫免逮捕而
    當場施以強暴之方式為之、對被害人之身體、財產暨居家安
    全等所生危害程度，兼酌其所竊得財物已由被害人領回、其
    生活狀況非佳、犯罪後坦承犯行態度良好等一切情狀，量處
    如主文所示之刑，以資懲儆。至於扣案之剪刀1 支、背包1
    個，均為被告所有供犯罪所用之物，已據其陳明在卷，併依
    法宣告沒收。
據上論斷，應依刑事訴訟法第299 條第1 項前段，刑法第329 條
、第330條第1項、第38條第1項第2款，判決如主文。
本案經檢察官陳孟黎到庭執行職務。
中    華    民    國    95    年    1     月    27    日
                  刑事第十一庭審判長  法  官  徐蘭萍
                                      法  官  林漢強
                                      法  官  林淑婷
以上正本證明與原本無異
如不服本判決應於送達後十日內向本院提出上訴狀
                                      書記官  廖貞音
中    華    民    國    95    年    1     月    27    日
附錄本案論罪科刑法條全文：
中華民國刑法第328條第1項
意圖為自己或第三人不法之所有，以強暴、脅迫、藥劑、催眠術
或他法，至使不能抗拒，而取他人之物或使其交付者，為強盜罪
，處五年以上有期徒刑。
中華民國刑法第329條
竊盜或搶奪，因防護贓物、脫免逮捕或湮滅罪證，而當場施以強
暴脅迫者，以強盜論。


司法院資訊處製作；財團法人民間司法改革基金會備份。
